臺北高等行政法院判決
　　　　　　　　　　　　　　　　　　 94年度簡字第00222號
原　　　告　甲○○
被　　　告　台北市稅捐稽徵處
代　表　人　乙○○（處長）
上列當事人間因房屋稅事件，原告不服台北市政府中華民國94年
2月23日府訴字第09328248800號訴願決定，提起行政訴訟。本院
判決如下：
    主  文
原告之訴駁回。
訴訟費用由原告負擔。
    事  實
一、事實概要：
    緣原告以其所有台北市中正區○○○路○段68號地下1樓房屋
    課稅面積應為317平方公尺，及被告機關中正分處因此應退
    還其溢繳之82年至86年房屋稅為由，不服最高行政法院91年
    8月1日91年度裁字第738號裁定及本院90年4月27日89年度訴
    字第262號判決，於91年8月30日向最高行政法院提出行政訴
    願理由狀，案經最高行政法院就原告對本院89年度訴字第26
    2號判決提起再審之訴部分，依行政訴訟法第275條第1項規
    定，以92年8月14日92年度裁字第1132號裁定移請本院審理
    。嗣經本院進行準備程序，據原告到庭陳稱，其係對其所有
    台北市中正區○○○路○段68號地下1樓房屋之課稅面積及稅
    額，向被告機關申請更正，本院乃以93年9月10日院百月股
    92再00063字第0930019118號函將本案移送被告機關依法辦
    理。案經被告機關中正分處以93年10月5日北市稽中正乙字
    第09361018100號函復原告。該函於93年10月12日送達，原
    告不服，於93年11年8日向台北市政府提起訴願，遭決定駁
    回，遂提起本件行政訴訟。
二、兩造聲明：
　　(一)原告聲明求為判決：1.原處分及訴願決定均撤銷。
                        2.系爭房屋82年至86年更正課稅面
                          積為317平方公尺，稅額各為15,61
                          7元以下；並加計利息，退還溢課
                          之稅額。
　　(二)被告聲明求為判決：1.駁回原告之訴。
                        2.訴訟費用由原告負擔。
三、兩造之爭點：被告機關否准原告更正所有台北市○○○路1
                段68號地下1樓房屋課稅面積之申請，是否適
                法？
　　(一)原告主張之理由：
      1.課稅面積：
        台北市○○○路○段68號地下1樓及64號向台北市中正（
        前古亭）地政事務所登記合法面積為317平方公尺、26.
        23平方公尺，自76年至今並未增建，主建物使用面積仍
        為317平方公尺及26.23平方公尺。台北市政府強迫變更
        該屋使用執照面積為386平方公尺及33.7平方公尺，自
        76年至今虛增面積違法加稅。
      2.上開2屋公共設施依法零稅之合法性：
        (1)房屋稅條例第5條，係按實際使用面積比例計稅。
        (2)稅捐稽徵法第1條之1規定，財政部依本法或稅法所發
          布之解釋命令，對於據以申請之案件發生效力。
        (3)財政部74年12月14日台財稅第26271號函釋，房屋稅
          供共同使用之電梯及公共設施之房屋稅…按實際使用
          面積比例計算。
        (4)該68號地下1樓為地下室，64號為1樓，不必使用電梯
          公共設施，實際使用面積為零，故不應課稅。
        (5)財政部74年7月22日台財稅第19180號、66年2月26日
          台財稅第31250號、70年7月14日台財稅第35738號函
          釋，騎樓、防空避難…地下室、機器房、抽水機、停
          放車輛，免徵房屋稅。
      3.其中公共設施1768號，在68號地下1樓及64號重複課稅2
        次；依法免稅部分實際上並未扣減，其中防空避難室68
        號地下1樓為4.7平方公尺、騎樓15.38平方公尺。
      4.現值錯誤
        房屋稅條例第11條規定，房屋標準價格…應依其耐用年
        數，予以折舊…按年遞減其價格、現值、稅額。系爭房
        屋在86年再度調高面積為386平方公尺及現值稅額，以
        此為錯誤基礎，年年錯誤。同一地號上（194地號），
        68號地下1樓為地下室，其現值反比樓上64號1樓為高。
　　(二)被告主張之理由：
      1.卷查本案前經最高行政法院裁定移請鈞院審理，嗣經鈞
        院審理，認原告係向被告機關申請更正，乃將本案以93
        年9月10日院百月股92再00063字第0930019118號函移送
        被告機關依法辦理，又本案原申請標的僅有68號地下1
        樓，並未包括64號，合先敘明。
      2.次查原告於鈞院90年4月27日89年度訴字第262號判決訴
        訟中，即已提出系爭房屋之課稅面積應為317平方公尺
        ，並請求退還82年至86年之房屋稅，惟經鈞院審理，系
        爭房屋之課稅面積應為333平方公尺，且上開判決業經
        最高行政法院91年度裁字第738號裁定確定；本次原告
        提出相同主張，惟並無新證據提出，是被告機關所屬中
        正分處就原告之申請，以93年10月5日北市稽中正乙字
        第09361018100號函復原告略以：「主旨：台端申請更
        正所有台北市○○○路1段68號地下1樓房屋課稅面積乙
        案，復如說明…說明：…二、旨揭房屋86年度應課徵房
        屋稅面積業經台北高等行政法院以89年度訴字第262號
        判決更正為333平方公尺，並經最高行政法院91年度裁
        字第738號裁定上訴駁回在案。」自屬有據。
      3.再查依稅捐稽徵法第17條規定：「納稅義務人如發現繳
        納通知文書有記載、計算錯誤…於規定繳納期間內，得
        要求稅捐稽徵機關，查對更正。」，其所規定之更正，
        係指納稅義務人發現繳納通知文書有記載、計算錯誤或
        重複時，於規定繳納期間內，得要求稅捐稽徵機關查對
        更正。是以，本件系爭房屋之課稅面積既經行政救濟判
        決確定，已不合於前揭稅捐稽徵法第17條規定之查對更
        正之要件，原告對系爭房屋課稅面積再事爭辯，難謂有
        理。至原告主張台北市○○○路○段64號應按26.23平方
        公尺面積核課房屋稅乙節，尚與本案無涉。從而，被告
        機關所屬中正分處否准原告所請，揆諸前揭規定，並無
        不合，訴願決定予以駁回，亦無違誤，敬請明察並駁回
        原告之訴。
    理  由
一、按「納稅義務人如發現繳納通知文書有記載、計算錯誤或重
    複時，於規定繳納期間內，得要求稅捐稽徵機關，查對更正
    。」、「納稅義務人對於因適用法令錯誤或計算錯誤溢繳之
    稅款，得自繳納之日起5年內提出具體證明，申請退還；逾
    期未申請者，不得再行申請。」分別為稅捐稽徵法第17條及
    第28條所規定甚明。
二、本件前經最高行政法院裁定移請本院審理，嗣經本院審理，
    認原告係向被告機關申請更正，乃將本件以93年9月10日院
    百月股92再00063字第0930019118號函移送被告機關依法辦
    理。案經被告機關中正分處以93年10月5日北市稽中正乙字
    第09361018100號函復原告略以「主旨：台端申請更正所有
    台北市○○○路○段68號地下1樓房屋課稅面積乙案，復如說
    明…說明：…二、旨揭房屋86年度應課徵房屋稅面積業經台
    北高等行政法院以89年度訴字第262號判決更正為333平方公
    尺，並經最高行政法院91年度裁字第738號裁定上訴駁回在
    案。」原告不服，於93年11年8日向台北市政府提起訴願，
    遭決定駁回，循序起訴意旨如事實欄所載。
三、依上揭稅捐稽徵法第17條之規定，納稅義務人如發現繳納通
    知文書有記載、計算錯誤…於規定繳納期間內，得要求稅捐
    稽徵機關，查對更正。其所規定之更正，係指納稅義務人發
    現繳納通知文書有記載、計算錯誤或重複時，於規定繳納期
    間內，得要求稅捐稽徵機關查對更正而言。卷查原告於本院
    90年4月27日89年度訴字第262號判決訴訟中，即已提出系爭
    房屋之課稅面積應為317平方公尺，並請求退還82年至86年
    之房屋稅，惟經本院審理結果，系爭房屋之課稅面積應為33
    3平方公尺（86年度房屋稅溢徵13,242元），且上開判決業
    經最高行政法院以91年度裁字第738號裁定駁回上訴確定在
    案，有各該判決附本院卷可稽；是以，系爭房屋之課稅面積
    既經行政救濟判決確定，顯不合於前揭稅捐稽徵法第17條規
    定之查對更正之要件，原告對系爭房屋課稅面積再為爭執，
    並申請更正，難謂有理。從而，被告機關所屬中正分處否准
    原告所請，揆諸前揭規定，並無不合。又原告起訴一併請求
    更正台北市○○○路○段64號應按26.23平方公尺面積核課房
    屋稅及退還該房屋溢徵稅額乙節，未據原告依稅捐稽徵法第
    17  條及第28條規定，先行向稅捐稽徵機關為請求，亦未經
    訴願程序，原告逕行起訴一併請求，亦與法未合，自應駁回
    。至原告請求退還台北市○○○路○段68號地下1樓溢課徵之
    房屋稅，業據本院於90年4月27日以89年度訴字第262號判決
    准加計利息退還13,242元，並經最高行政法院以91年度裁字
    第738號裁定駁回原告上訴確定在案，已如前述，原告復就
    同一請求，再行起訴，與法未合，亦應予駁回。又本件係適
    用簡易訴訟程序，爰不經言詞辯論逕為判決。
據上論結，本件原告之訴為一部無理由，一部不合法，爰依行政
訴訟法第233條第1項、第98條第3項前段、第107條第1項第10款
，判決如主文。
中　　華　　民　　國　　94　　年　　12　　月　　5 　　日
                    第六庭法　官　許瑞助
上為正本係照原本作成。
本件以訴訟事件所涉及之法律見解具有原則性者為限，始得於本
判決送達後20日內向本院提出上訴狀並表明上訴理由，如已於本
判決宣示後送達前提起上訴者，應於判決送達後20日內補具上訴
理由（均按他造人數附繕本），且經最高行政法院許可後方得上
訴。
中　　華　　民　　國　　94　　年　　12　　月　　5 　　日
                          書記官  吳芳靜
